臺灣臺南地方法院刑事判決　　　　　　　92年度訴字第1016號
公　訴　人　臺灣臺南地方法院檢察署檢察官
被　　　告　庚○○　男　50歲.
　　　　　　己○○
上列被告因違反臺灣地區與大陸地區人民關係條例等案件，經檢
察官提起公訴（92年度偵字第510、511、512號），本院判決如
下：
    主  文
庚○○、己○○均無罪。
    理  由
一、公訴意旨略以：被告庚○○、己○○明知與大陸人民楊紅、
    陳文強並無結婚之真意，竟分別應允丁○○（通緝中）、甲○○（即己○○前夫，業已另行審結）充當假結婚之人頭，
　　而與大陸人民楊紅、陳文強在在福州市公證處辦理結婚登記
  　，取得大陸地區民政局出具之結婚證明書。被告庚○○及己○○返臺後，分別於民國八十九年八月二十九日、九十年一
    月二十九日，持結婚證明書等資料，至臺南市北區戶政事務
　　所辦理結婚登記，使不知情之公務員，將不實事項登載於職
  　務上所掌之戶籍謄本上，足以生損害於戶政機關對戶籍管理
    之正確性。嗣持上開戶籍謄本等資料，向內政部警政署入出
    境管理局申請楊紅、陳文強入境而行使之，經該主管機關公
    務員為實質審查後，誤發給楊紅、陳文強中華民國臺灣地區
    旅行證，大陸人民楊紅及陳文強遂非法進入臺灣。因認被告
    二人涉犯刑法第二百十六條、第二百十四條之行使使公務員
    登載不實罪嫌、及違反臺灣地區與大陸地區人民關係條例第
    十五條第一項之使大陸地區人民非法進入臺灣罪嫌等語。
二、按犯罪事實應依證據認定之，無證據不得認定犯罪事實；又
　　不能證明被犯罪者，應諭知無罪之判決，刑事訴訟法第一百
    五十四條第二項、第三百零一條第一項，分別定有明文。本
    件公訴人認被告庚○○涉有上開犯嫌，無非以：(1)證人兼同
    案被告戊○○警偵訊之供述；(2)證人兼同案被告丙○○警詢
    供述；(3)證人楊紅（非法工作，已被遣送出境）之供述；(4)
    戶籍登記謄本、大陸地區人民進入臺灣地區旅行證申請書、
    入出境查詢資料表、保證書、境管局九十年八月八日境平懿
    字第94018 號函，為其論據。訊據被告庚○○及己○○均堅
    決否認犯行，供稱：渠等並非假結婚等語。經查：
(一)書證部分
  1.查公訴人所提出之結婚登記戶籍謄本、大陸地區人民進入臺
    灣地區旅行證申請書、入出境查詢資料表、保證書等，僅能
    證明被告二人與大陸人民結婚，並以配偶探親名義申請入境
    臺灣之事實。然尚無足憑前揭客觀書證，即推論被告二人主
    觀上並無結婚之真意。
  2.至於公訴人另提出境管局九十年八月八日境平懿字第 94018
    號函，作為證據。然細究該函內容，僅係因境管局發現有犯
    罪嫌疑，而向臺南市警察局加以舉發，其性質如同一般舉發
    犯罪之信函，自難逕憑該舉發信函，即遽認被告確有犯罪行
    為。
(二)人證部分
  1.公訴人雖舉出證人戊○○警偵訊之供述，暨證人丙○○警詢
    之供述，作為證據。然查：
    (1)同案被告戊○○雖於九十二年五月十五日偵訊時，就被告
      庚○○部分有所供陳（詳510號偵卷101頁），惟其就被告
      庚○○所涉本件案情之陳述，性質上應屬於證人之證述，
      參照大法官會議釋字第五八二、五九二號解釋意旨，自不
      能僅因其於偵查中被列為被告，即將其於偵查中所為陳述
      係屬證人證述之本質，予以轉換為被告之供述。戊○○所
      為之陳述，仍應依刑事訴訟法第一百八十六條本文規定及
      同法第一百九十六條之一規定之反面解釋，應命其具結，
      始符合法定程序。然葉明鳳於偵查中，並未具結，依同法
      第一百五十八條之三之規定，不具證據適格，自不得採為
      認定被告犯罪之證據資料，依法應無證據能力。
    (2)又證人戊○○、丙○○於警詢時之證述（詳警卷12、37至
      39頁），係被告以外之人於審判外之陳述，且被告二人不
      同意作為證據，依刑事訴訟法第一百五十九條第一項、第
      一百五十九條之五第一項之規定，不得作為本案裁判基礎
    　之證據資料；況公訴人就證人戊○○、丙○○於警詢中之
      證述，亦未證明「證人戊○○、丙○○先前於警詢中之指
      訴具有較可信之特別情況，且為證明犯罪事實存否所必要
      」此一外部情況要件，亦無從依刑事訴訟法第一百五十九
      條之二之規定，回復其證據能力。
　2.公訴人就被告庚○○部分，雖另舉出證人楊紅作為證據，並
  　註明「非法工作，業已遣送出境」。然本院遍查卷內資料，
  　大陸人民楊紅均未曾於警偵訊中供述過，是公訴人此部分所
    提出者，顯然是一個未曾存在過之證據。
三、綜上所述，公訴人就被告二人主觀上是否有假結婚及使大陸
    地區人民非法來臺之犯意，並未提出任何積極證據以資證明
    。本院依職權傳訊證人戊○○、丙○○及丁○○，亦傳拘無
    著。是本院認被告二人特地前往大陸，與大陸地區人民結婚
    之動機，縱有所疑，然本件既無任何積極證據，足資證明被
    告二人有公訴人所指行使使公務員登載不實、使大陸地區人
    民非法來臺之犯行，致本院無從形成有罪之確信，根據「罪
    證有疑，利於被告」之證據法則，應認被告二人犯罪尚屬不
    能證明，依法應為無罪判決之諭知。
據上論斷，應依刑事訴訟法第三百零一條第一項，判決如主文。
本案經檢察官乙○○到庭執行職務
中　　華　　民　　國　　94　　年　　6 　　月　　29　　日
　　　　　　　　　刑事第十庭  審判長法　官　鄭文祺
　　　　　　　　　　　　　　　　　　法　官  蔡奇秀
　　　　　　　　　　　　　　　　　　法　官　林中如
以上正本證明與原本無異。
如不服本判決，應於收受送達後10日內向本院提出上訴書狀（應
附繕本）。
　　　　　　　　　　　　　　　　　　書記官  馬愛君
中　　華　　民　　國　　94　　年　　6 　　月　　29　　日
